臺灣士林地方法院刑事判決　　　　　　　　　　　　　九十二年度訴字第四八七號
　　聲　請　人　臺灣士林地方法院檢察署檢察官
　　被　　　告　戊○○
　　選任辯護人　林添進律師
右列被告因誣告案件，經檢察官聲請簡易判決處刑（九十二年度偵字第五四六九號）
，本院士林簡易庭認不宜以簡易判決處刑，簽移本院改依通常程序審理（九十二年度
士簡字第九九０號），本院判決如左：
    主  文
戊○○無罪。
    理  由
一、聲請簡易判決處刑意旨略以：被告戊○○與甲○○均係臺北市○○區○○路四七
    六號永泰金城社區住戶，於民國九十一年四月二十九日上午八時許，戊○○因與
    保全員丁○○發生糾紛，甲○○、乙○○乃下樓查看，嗣戊○○與乙○○發生口
    角糾紛，進而互毆成傷。詎戊○○明知甲○○在旁並未動手，卻意圖使甲○○受
    刑事處分，於當日下午二時三十分許在內湖分局東湖派出所，向承辦員警誣指甲○○有毆擊致其受傷，嗣經本署檢察官查明，以九十一年偵字第六三六二號處分
    不起訴確定，因認被告涉犯刑法第一百六十九條第一項之誣告罪嫌。
二、按犯罪事實應依證據認定之，無證據不得認定犯罪事實，又不能證明被告犯罪者
    ，應諭知無罪之判決，刑事訴訟法第一百五十四條第二項、第三百零一條第一項
    分別定有明文。次按認定不利於被告之事實，須依積極證據，苟積極證據不足為
    不利於被告事實之認定時，即應為有利於被告之認定，更不必有何有利之證據（
    最高法院三十年度上字第八一六號判例參考）。再按誣告罪之成立，以告訴人所
    訴被訴人之事實必須完全出於虛構為要件，若有出於誤會或懷疑有此事實而為申
    告，以致不能證明其所訴之事實為真實，縱被訴人不負刑責，而告訴人本缺乏誣
    告之故意，亦難成立誣告罪名。另按誣告罪之成立，以意圖他人受刑事處分虛構
    事實而向該管公務員申告為其要件，故其所訴事實，雖不能證明係屬實在，而在
    積極方面尚無證據證明其確係故意虛構者，仍不能遽以誣告罪論處。最高法院分
    別著有四十四年度臺上字第八九二號、四十六年度臺上字第九二七號判例可資佐
    參。
三、檢察官認被告戊○○涉有刑法誣告罪嫌，無非係以：告訴人甲○○之指訴及臺灣
    士林地方法院檢察署檢察官九十一年度偵字第六三六二號不起訴處分書，執為論
    據。訊據被告戊○○固坦承有於九十一年四月二十九日下午，至東湖派出所對甲○○提出傷害告訴，惟堅決否認有何誣告犯行，辯稱：是甲○○出手抓伊，整個
    過程來講，甲○○就是有參與，事後伊去驗傷並提傷害告訴，只是把事實完整呈
    現出來，並無誣告之行為及意圖等語。經查：
  (一)被告戊○○、告訴人甲○○與乙○○、己○○均係臺北市○○區○○路四七六號
    永泰金城社區住戶，九十一年四月二十九日上午八時許，戊○○與社區保全人員
    丁○○在一樓中庭，為社區公布欄上張貼有罷免戊○○之公告乙事發生爭執，甲○○、乙○○二人聞聲後乃下樓察看，嗣戊○○與乙○○發生口角糾紛，進而互
    毆成傷，過程中，己○○因接獲該社區另一位保全人員丙○○電告而下樓，甲○○及丁○○則在旁拉離、勸阻戊○○及乙○○，並未參與互毆之事實，業據被告
    戊○○供承在卷，復據告訴人甲○○、證人乙○○、丁○○、己○○、丙○○證
    述明確，互核相符，並有驗傷診斷書附卷可供佐證。嗣戊○○前往臺北市政府警
    察局內湖分局東湖派出所，對乙○○、丁○○、甲○○三人提出傷害告訴，乙○○於檢察官偵訊中亦告訴戊○○傷害，經檢察官偵查後，乙○○及戊○○部分，
    以九十一年度偵字第六三六二、八六四一號聲請簡易判決處刑，該案件繫屬於本
    院後，二人均撤回告訴，經本院以九十一年度易字第七四三號諭知不受理判決，
    甲○○及丁○○部分，則經檢察官認罪嫌不足，以九十一年度偵字第六三六二號
    為不起訴處分，經戊○○聲請再議，由臺灣高等法院檢察署檢察長以九十一年度
    上聲議字第二四一二號駁回再議確定，以上有臺灣士林地方法院檢察署九十一年
    度偵字第六三六二、八六四一號偵查卷宗、聲請簡易判決處刑書、不起訴處分書
    、臺灣高等法院檢察署九十一年度上聲議字第二四一二號處分書、本院刑事判決
    、前科表在卷足憑。綜上所述，堪認甲○○並未有傷害戊○○之犯行。
  (二)茲應審究者乃本件被告戊○○於前揭傷害案件中，對甲○○提出傷害告訴時，有
    無誣告之故意？經查：
    1.被告戊○○於傷害案件警詢時，固指稱：乙○○、丁○○、甲○○三人出手打
      伊，丁○○從背後挾持，讓伊無法動彈，然後乙○○與甲○○從正面及側面攻
      擊云云，然因告訴人之告訴，本以使被告受刑事訴追為目的，戊○○於傷害案
      件警詢時，為告訴人之身分，復甫結束與乙○○間互毆不快之行為，情緒難免
      不平、激動，於憤怒之餘，不知覺中對於案情難免稍有誇大渲染之舉，然其於
      檢察官偵查中已改稱：甲○○並未下手打伊，是教唆犯等語，足見其並未故意
      曲指甲○○為下手實施傷害行為之人，縱然甲○○後來經檢察官以罪嫌不足而
      為不起訴處分，亦不得遽然執此認為戊○○於提出傷害告訴時具有誣告之故意
      。
    2.再查，證人乙○○證稱：伊與甲○○一起坐電梯下樓，後來伊與戊○○互毆等
      情明確，衡情，戊○○自有可能因為已與丁○○發生不愉快，復於慌亂中瞥見
      甲○○與乙○○一起下樓，嗣後戊○○果真發生遭人傷害情事，故而誤認乙○○與甲○○二人間有傷害之共犯關係。
    3.況且，質之告訴人甲○○於警詢及檢察官偵查中均自承：因為當時戊○○與乙○○吵架，丁○○拉不開，伊才過去幫忙拉開等語明確，證人乙○○於警詢時
      亦陳稱：甲○○與丁○○二人在旁勸架，並將伊與戊○○二人拉開等情，可見
      甲○○於勸架時，曾與戊○○有肢體上接觸甚明。再觀之證人丁○○於本院審
      理時結證以：當時場面很亂，伊先從中間拉，拉不開，就從背後拉戊○○等語
      在卷，證人己○○結證稱：戊○○眼鏡有被打到，好像要掉的樣子等情屬實，
      依其等所述，可知當時在場之人若因場面混亂，無法具體分辨有何人下手實施
      傷害行為，尤其是眼鏡已被打到，視力已經減損之戊○○，更無法清楚辨明係
      幾人下手傷害，應屬正常。故以斯時斯景，戊○○自有可能因為甲○○有靠近
      身體並出手拉扯之動作，而認為甲○○亦加入毆打行列，導致誤認甲○○亦為
      傷害共犯，此由戊○○亦對當時拉住其身體，但實際並未出手毆打人之保全人
      員丁○○提出傷害告訴，亦可明瞭，是戊○○並未明知無此事實故意捏造，或
      僅係認為當時在場之告訴人甲○○，因其勸阻被告與乙○○間互毆之舉措時，
      有與被告肢體上之接觸，復以甲○○、乙○○當時同進同出，立場一致，而就
      乙○○毆打傷害行為時，亦誤認告訴人同與乙○○有共同傷害之關係，有傷害
      之事實，或以為有此嫌疑而已，尚不得認為被告故意杜撰虛妄之事而誣陷告訴
      人。此外，復查無其他積極證據可資認定本件被告戊○○有誣告犯行，自難以
      該罪名相繩。本件既不能證明被告犯罪，爰為無罪判決之諭知。
據上論斷，應依刑事訴訟法第四百五十二條、第三百零一條第一項，判決如主文。
中　　　華　　　民　　　國　　九十三　　年　　　四　　　月　　 十四 　　日
                              臺灣士林地方法院刑事第五庭
                                  審判長法　官　蔡　明  宏
                                        法  官  江　翠　萍
                                        法  官  黃　潔　茹
右正本證明與原本無異。
如不服本判決，應於送達後十日內，向本院提出上訴狀。
                                        書記官  柳　瑞　宗
中　　　華　　　民　　　國　　九十三　　年　　　四　　　月　　二十一  　日
